【裁判字號】    99,抗,92
【裁判日期】    990408
【裁判案由】    延長羈押
【裁判全文】
臺灣高等法院臺南分院刑事裁定            99年度抗字第92號
抗  告  人
即  被  告  甲○○
選任辯護人  林士龍律師
            彭大勇律師
上列抗告人因延長羈押案件，不服臺灣臺南地方法院中華民國99
年3月19日裁定（99年度聲更（一）字第2號），提起抗告，本院
裁定如下：
    主  文
抗告駁回。
    理  由
一、本件抗告意旨略以：（一）原裁定理由中雖就被告涉犯重罪
    予以羅列，而認具有羈押之要件，然不能就以即論有羈押之
    必要性。且對於被告是否有逃亡之虞？是否必須藉由羈押，
    而不得以命被告具保、責付或限制住居等侵害較小之手段以
    確保審判程序之順利進行？是仍有理由未備之瑕疵。（二）
    被告雖有原裁定所認，揹有傳宗接代壓力之事實，然究無法
    以此據認「實難認定確無逃亡之虞」、「為了達到傳宗接代
    之目的鋌而走險逃亡之機率不低」云云，申言之，實無任何
    積極之佐證，足以認定被告將為了傳宗接代之目的鋌而走險
    逃亡，若僅以此理由認定逃亡之機率不低，且亦無充分之理
    由，足以顯示被告有逃亡之跡象，故原裁定之認定實嫌率斷
    且尚屬臆測之詞，足認原審之認定嫌有偏頗及理由未備之瑕
    疵，為此請求撤銷原裁定云云。
二、按刑事訴訟法第101條第1項第3款規定之羈押原因，實係因
    被告所犯為死刑、無期徒刑或最輕本刑為5年以上有期徒刑
    之罪，可以預期將受重刑宣判，其為規避刑罰之執行而妨礙
    追訴、審判程序進行之可能性增加，國家刑罰權有難以實現
    之危險，是為防免其實際發生，在此維持重大之社會秩序及
    增進重大之公共利益之限度內（憲法第23條），乃具有正當
    性。從而，基於憲法保障人民身體自由之意旨，被告犯上開
    重罪條款且嫌疑重大者，仍應有相當理由認為其有逃亡、湮
    滅、偽造、變造證據或勾串共犯或證人等之虞，法院斟酌命
    該被告具保、責付或限制住居等侵害較小之手段，均不足以
    確保追訴、審判或執行程序之順利進行，此際予以羈押，方
    堪稱係屬維持刑事司法權有效行使之最後必要手段。是被告
    縱然符合上揭第3款之羈押事由，法官仍須就犯罪嫌疑是否
    重大、有無羈押必要、有無不得羈押之情形予以審酌，非謂
    一符合該款規定之羈押事由，即得予以羈押。此固經司法院
    大法官會議釋字第665號解釋在案。惟上揭所稱「相當理由
    」，與同條項第1款、第2款法文內之「有事實足認有……之
    虞」尚屬有間，其條件當較寬鬆。良以重罪常伴有逃亡之高
    度可能，係趨吉避凶、脫免刑責、不甘受罰之基本人性，倘
    一般正常之人，依其合理判斷，可認為該犯重罪嫌疑重大之
    人具有逃亡之相當或然率存在，即已該當「相當理由」之認
    定標準，不以達到充分可信或確定程度為必要。且其認定，
    固不得憑空臆測，但不以絕對客觀之具體事實為限，若有某
    些跡象或情況作為基礎，即無不可（參見最高法院98年臺抗
    字第668號裁定）。又按羈押被告之目的，在於確保訴訟程
    序之進行、確保證據之存在、真實及確保刑罰之執行，而被
    告有無羈押之必要，及羈押後其原因是否仍然存在，有無繼
    續羈押之必要，應否延長羈押，均屬事實認定之問題，法院
    有依法認定裁量之職權，自得就具體個案情節予以斟酌決定
    ，如就客觀情事觀察，法院許可羈押之裁定在目的與手段間
    之衡量並無明顯違反比例原則情形，即無違法或不當可言，
    且關於羈押原因之判斷，尚不適用訴訟上之嚴格證明原則，
    而應適用自由證明程序。又羈押之目的，除在於確保刑事偵
    查、審判程序之完成外，另亦有刑事執行保全之目的（最高
    法院98年度台抗字第405號裁定意旨參照）。
三、本件抗告人即被告甲○○涉嫌販賣第一、二級毒品等案件，
    經檢察官追加起訴於98年12月1日將本案卷宗及證物送交原
    審法院，經原審訊問被告及審閱相關卷證，於98年12月1日
    以其罪嫌重大，並有刑事訴訟法第101條第1項第3款規定之
    事由，且有羈押之必要，於98年12月1日裁定予以羈押。茲
    因被告羈押期間將屆滿，經原審法院於99年2月23日訊問被
    告後，認抗告人即被告甲○○所涉為最輕本刑五年以上有期
    徒刑重罪之犯罪嫌疑重大，足認有相當理由認有逃亡之虞，
    非予羈押，顯難進行審判程序，有羈押之必要，而認羈押被
    告之原因及必要仍然存在，爰依刑事訴訟法第101條第1項第
    3款規定，裁定自99年3月1日起延長羈押2月，抗告人即被告
    對原審法院上開延長羈押裁定提起抗告，經本院裁定發回原
    審法院更為裁定，原審法院嗣於99年3月2日訊問被告後，仍
    認原羈押原因尚屬存在，且有繼續羈押之必要，裁定自99年
    3月1日起延長羈押2月，並駁回具保停止羈押之聲請。
四、經查：
(一)、本件被告於原審業已坦承販賣第一級毒品海洛因、第二級毒
    品安非他命之事實不諱（見原審卷第10頁反面、第14頁至第
    18頁反面、第25頁反面），顯有相當證據可認抗告人涉嫌多
    次販賣第一、二級毒品之最輕本刑五年以上有期徒刑之重罪
    ，足認被告可能面臨重刑之宣示與執行，依前述最高法院判
    決意旨之說明，已堪認為有「相當理由」足認被告有逃亡之
    虞。又被告於本案所為多次販賣第一、二級毒品之犯行，對
    社會治安及公共利益之危害重大，原審法院審酌上情認為原
    羈押之原因仍然存在，而命具保、責付或限制住居等替代處
    分均難達確保審判或執行順利進行之目的，故被告仍有繼續
    羈押必要而裁定延長羈押。原裁定已詳予敘明抗告人確係犯
    罪嫌疑重大，所犯為刑事訴訟法第101條第1項第3款之「最
    輕本刑為無期徒刑之罪」及「最輕本刑為7年以上有期徒刑
    之罪」，事理及推論上，非無逃亡可能性，本院因認為繼續
    羈押被告，對於被告權益之干預，及因羈押所保全之法益間
    ，並無不相當，亦符合比例原則。是原裁定認為被告「所犯
    為五年以上之重罪，既所犯為重罪，常伴有逃亡之高度可能
    ，乃一般人趨吉避凶、脫免刑責、不甘受罰之基本人性，是
    有相當理由足認被告具有逃亡之相當或然率存在」，要屬的
    論。
(二)、再者本件被告所涉刑事案件，經原審審理後，被告已承認全
    部犯行，現係因被告另主張有供出上手之販毒者，認有毒品
    危害防制條例第17條減輕其刑之適用，原審為此尚在調查中
    ，而未能結案，從而被告確係犯罪事實明確。況查，被告所
    涉犯販賣第一級毒品罪，法定最輕本刑為無期徒刑，如經依
    法減輕其刑後，依刑法第65條第2項規定「無期徒刑減輕者
    ，為20年以下15年以上有期徒刑」，其另涉犯販賣第二級毒
    品，法定最輕本刑為7年以上有期徒刑之罪，被告對於販賣
    第一級、第二級毒品事實不諱，基於一罪一罰原則，是被告
    所犯數罪仍將被判重罪，若日後有罪判決確定，仍有「刑之
    執行」之司法權尚待行使。再參酌被告為圖一己私利，無視
    於國家為保國民健康禁絕毒品之政策，販賣第一級、第二級
    毒品而戕害他人身心，對社會造成之危害非輕等情，權衡國
    家刑事司法權之有效行使、社會秩序及公共利益、被告人身
    自由之私益及防禦權受限制之程度，認對被告維持羈押處分
    尚屬適當、必要，合乎比例原則，至原審法院認被告負有傳
    宗接代之壓力，客觀上實難認定確無逃亡之虞，應係就被告
    日後經法院判處重刑後，認被告確具有積極冒險犯難之意圖
    ，而有逃亡之虞，抗告人上揭抗告意旨，實不足採。
五、綜上所述，原審於羈押期限屆滿前，審酌卷證資料及其他一
    切情事後，裁定延長羈押，並駁回抗告人具保停止羈押之聲
    請，經核並無不當，抗告人執上開抗告意旨，指摘原裁定不
    當云云，均無理由，應予駁回。
六、據上論結，應依刑事訴訟法第412條，裁定如主文。
中    華    民    國    99    年    4     月    8     日
                  刑事第四庭    審判長法  官  吳志誠
                                      法  官  羅心芳
                                      法  官  吳森豐
以上正本證明與原本無異。
不得再抗告。
                                      書記官  岑  玢
中    華    民    國    99    年    4     月    8     日

司法院資訊處製作；財團法人民間司法改革基金會備份。
